【裁判字號】    96,訴,1704
【裁判日期】    970109
【裁判案由】    搶奪
【裁判全文】
臺灣臺北地方法院刑事判決              96年度訴字第1704號
公  訴  人  臺灣臺北地方法院檢察署檢察官
被      告  乙○
            丙○○
上列被告等因搶奪案件，經檢察官提起公訴（96年度偵字第1872
4號），本院判決如下：
    主  文
乙○、丙○○共同意圖為自己不法之所有，而搶奪他人之動產，
乙○處有期徒刑壹年，丙○○處有期徒刑拾月。
    事  實
一、乙○前於民國85年間因違反肅清煙毒條例等案件經臺灣高雄
    地方法院以85年度訴字第1755號判決有期徒刑3年2月、 6月
    、11年 6月，嗣關於販賣毒品部分上訴後經臺灣高等法院高
    雄分院以85年度上訴字第1825號撤銷原審判決，改判決有期
    徒刑9年，褫奪公權7年確定；同年間又因違反麻醉藥品管理
    條例案件經臺灣士林地方法院以85年度訴字第 884號判決有
    期徒刑 8月確定；86年間又因竊盜案件經臺灣士林地方法院
    以86年度易字第2097號判決有期徒刑 8月，嗣經臺灣高等法
    院以87年度上易字第529號撤銷原審判決，改判決有期徒刑8
    月確定，上開案件經接續執行，93年 1月16日假釋付保護管
    束，指揮書執行完畢日期為99年 9月18日，於假釋中。丙○
    ○於96年間因詐欺案件經臺灣士林地方法院以96年度士簡字
    第707號判決有期徒刑3月確定（96年11月12日易科罰金執行
    完畢，本件行為時係執行案件通緝中）。
二、乙○與丙○○為親兄弟關係，因積欠地下錢莊款項而於96年
    7月15日下午3時許前往臺北縣石碇地區欲找友人借款還債，
    惟未遇，竟起意共同意圖為自己不法所有之犯意聯絡，由丙
    ○○駕駛EM-3919 號自小貨車搭載乙○，欲找尋不特定目標
    行搶，嗣於同日下午3 時19分許，在臺北縣石碇鄉隆盛村八
    分寮5 號前，見與其等車輛行進方向相同之甲○身上戴有金
    項鍊（含墜子1個）1條且獨自行走於路上，丙○○乃將車輛
    轉回頭並慢速接近甲○，由乙○趁甲○不備之際，出手搶奪
    甲○戴於頸上之金項鍊（含墜子1個）1條，隨即加速逃離現
    場，後因甲○報案，經警方調閱現場監視錄影帶，始循線查
    獲。
三、案經臺北縣政府警察局新店分局報告臺灣臺北地方法院檢察
    署檢察官偵查起訴。
    理  由
一、訊據被告乙○、丙○○對於於上開時間、地點，由被告丙○
    ○駕駛 EM-3919號自小貨車搭載其弟弟即被告乙○，由被告
    乙○動手行搶證人甲○身上所戴之金項鍊 1條乙節，固不否
    認，惟均矢口否認搶奪既遂，均辯稱：雖然有動手搶，但沒
    有搶到云云。經查：
  (一)證人甲○於96年7月15日下午3時19分許，適欲返家而行走於
    臺北縣石碇鄉隆盛村八分寮5號前，竟遭車牌號碼EM-3919號
    自小貨車上右前座之人即被告乙○伸手搶奪其配戴於脖子上
    之金項鍊（含墜子1個）1條，金項鍊被扯斷，其脖子被勒到
    ，所穿著之圓領衣服也從領子開始前後都裂開，好像被撕開
    一樣，之後車子隨即離開，其在該處地上也確實找不到被扯
    斷之金項鍊，確定金項鍊被被告乙○扯斷搶走等情，迭據證
    人甲○於偵查及本院審理中詳述在卷，並當庭指認搶奪金項
    鍊之人即為被告乙○（見偵查卷第57頁、本院審判筆錄第 2
    至4頁），並有監視器翻拍照片 4張、車籍查詢-基本資料詳
    細畫面、EM-3919號自小貨車照片6張、測繪圖等在卷可稽（
    見偵查卷第34至38、40至42、51頁），被告二人辯解並沒有
    搶到項鍊云云，顯非可採。
  (二)被告二人雖又辯稱將車輛轉回頭是因為找不到朋友，剛好在
    回頭時看到證人甲○，並不是特地為了搶奪而將車輛回頭云
    云，然證人甲○已證述：被告二人在行搶之前本來是與其同
    向，手還伸在外面晃，後來才回過來行搶等語（見本院審判
    筆錄第 5頁），是若被告二人是先經過行走在路上之甲○，
    又因為前往訪友未遇而轉回頭，其中必定經過相當之時間，
    怎可能隨即回頭？
  (三)且查，被告二人於警詢中均互指是因為對方看到路上有一名
    老婦人脖子上有 1條金項鍊，建議要搶該項鍊，所以由被告
    丙○○駕駛車輛靠近該名老婦人等語（見偵查卷第7、12 頁
    ），而被告丙○○嗣於本院準備程序中亦坦承知悉被告乙○
    要行搶，復於審理中經本院提示其自己警詢筆錄時亦表示警
    詢筆錄實在（見本院準備程序筆錄第2頁、審判筆錄第7頁）
    ，而被告乙○對於被告丙○○警詢中之陳述亦無意見（見本
    院審判筆錄第 7頁），足見被告二人對於行搶一事確有犯意
    聯絡及行為分擔無誤，故始有如證人甲○所述見被告二人之
    車輛與其同向經過之後又轉回頭與其逆向並動手行搶之情。
    被告乙○於本院審理中一度改稱被告丙○○並不知情等詞僅
    係迴護之詞，而被告丙○○抗辯不知被告乙○要動手行搶云
    云，亦屬卸責之詞，均不足採。
  (四)證人甲○雖僅能指認動手行搶之人是坐在副駕駛座的被告乙
    ○，而對於是何人駕駛車輛乙節無從指認，然被告二人對於
    當天是由被告丙○○駕駛上開車輛，由被告乙○坐在駕駛座
    右邊等情均供承不諱（見本院審判筆錄第 4頁），且互核相
    符。
  (五)綜上所述，被告二人之辯解均非可採。本件事證明確，被告
    二人犯行均堪認定，均應依法論科。
二、核被告二人所為均係犯行法第325條第1項搶奪罪，被告二人
    就上開犯行有犯意聯絡及行為分擔，為共同正犯。爰審酌被
    告二人有如事實欄一所載犯罪科刑，有其二人之臺灣高等法
    院被告前案紀錄表可稽，被告乙○尚在假釋中，被告丙○○
    則係執行案件通緝中，雖未構成累犯，然均素行不端，又未
    坦承全部犯行，所搶奪之財物為金項鍊（含墜子） 1條，然
    以駕駛車輛經過被害人身旁再搶奪財物，使被害人所穿著之
    衣物因被告之搶奪行為而造成前後撕裂，業經被害人陳述如
    前，對被害人造成之恐懼甚深，又未賠償被害人所受損失，
    與其二人之犯罪動機、手段、目的等一切情狀分別量處如主
    文所示之刑。
據上論斷，應依刑事訴訟法第299條第1項前段，刑法第28條、第
325條第1項，刑法施行法第1條之1，判決如主文。
本案經檢察官陳重言到庭執行職務
中    華    民    國    97    年     1    月    9     日
                  刑事第四庭    審判長法  官  劉慧芬
                                      法  官  李桂英
                                      法  官  黎惠萍
上正本證明與原本無異。
如不服本判決，應於判決送達後10日內向本院提出上訴狀（應抄
附繕本）。告訴人或被害人如對於本判決不服者，應具備理由請
求檢察官上訴，其上訴期間之計算係以檢察官收受判決正本之日
期為準。
                                      書記官  楊麗娟
中    華    民    國    97    年    1     月    9     日
附錄本案論罪科刑法條全文
中華民國刑法第325條
（普通搶奪罪）
意圖為自己或第三人不法之所有，而搶奪他人之動產者，處 6 月
以上 5 年以下有期徒刑。
因而致人於死者，處無期徒刑或 7 年以上有期徒刑，致重傷者，
處 3 年以上 10 年以下有期徒刑。
第 1 項之未遂犯罰之。


司法院資訊處製作；財團法人民間司法改革基金會備份。
